【裁判字號】    97,訴,1791
【裁判日期】    980219
【裁判案由】    強盜
【裁判全文】
臺灣高雄地方法院刑事判決              97年度訴字第1791號
公  訴  人  臺灣高雄地方法院檢察署檢察官
被      告  丙○○
                    （現於臺灣高雄第二監獄受刑中）
選任辯護人  洪千琪律師
上列被告因強盜案件，經檢察官提起公訴（97年度偵字第15903
號），本院判決如下：
    主  文
丙○○無罪。
    理  由
壹、證據能力部分：
一、按被告以外之人於審判外之陳述，雖不符刑事訴訟法第159
    條之1 至第159 條之4 之規定，而經當事人於審判程序同意
    作為證據，法院審酌該言詞陳述或書面陳述作成時之情況，
    認為適當者，亦得為證據；當事人、代理人或辯護人於法院
    調查證據時，知有第159 條第1 項不得為證據之情形，而未
    於言詞辯論終結前聲明異議者，視為有前項之同意。刑事訴
    訟法第159 條第1 項、第159 條之5 定有明文。經查，本判
    決所引用之各項證據資料，其屬於被告以外之人於審判外之
    陳述者，均據本院於調查證據程序逐一提示並告以要旨，檢
    察官、被告、辯護人均知該等證據為被告以外之人之審判外
    陳述，然除被告、辯護人對證人甲○○在警詢中之陳述予以
    爭執證據能力外，對其他證據，均未於言詞辯論終結前聲明
    異議或表示沒有意見（見院一卷第33頁反面），本院審酌上
    開證據（除證人甲○○警詢之陳述外之其他證據）作成時之
    情況，亦無不當取供等情形，認為以之作為本案之證據亦屬
    適當，依刑事訴訟法第159 條之5 規定，應有證據能力。
二、證人甲○○於警詢之陳述，為審判外之言詞陳述，係屬傳聞
    證據，被告復已爭執其證據能力。然被告以外之人於審判外
    之言詞陳述，雖不得以之直接作為認定犯罪事實存否之證據
    ，但參酌現行刑事訴訟法第166 條之1 第2 項、第3 項第6
    款，第166 條之2 之規定及行反詰問時，容許以陳述人先前
    不一致之陳述作為彈劾證據之法理，非不得作為彈劾證據，
    用來爭執證人陳述之證明力（最高法院94年台上字第6881號
    判決要旨參照）。依此說明，證人甲○○於警詢所為陳述，
    雖不得直接作為認定犯罪事實存否之證據，但非不得作為彈
    劾證據，用來爭執證人甲○○於偵查及本院作證時所為陳述
    之證明力。
貳、實體部分：
一、公訴意旨略以：被告丙○○於民國97年4 月17日6 時許，在
    高雄市左營區○○○路111 巷18號「界揚超商」內打玩電動
    遊戲機輸光錢後，竟意圖為自己不法之所有，以有話要告知
    為由，叫店員甲○○到監視器攝不到之後方倉庫內，被告隨
    即自褲子口袋掏出客觀上足為兇器使用之手槍（未扣案）1
    支，喝令甲○○出去將收銀機內的現金交出，不能有任何動
    作，否則要開槍，以此脅迫方式，至使甲○○不能抗拒，而
    將收銀機內新臺幣（下同）8 千元現金交給被告，嗣經警據
    報後，依「界揚超商」提供之監視錄影畫面而循線查獲。因
    認被告涉犯刑法第330 條第1 項攜帶兇器加重強盜罪嫌。
二、按犯罪事實應依證據認定之，無證據不得認定犯罪事實。不
    能證明被告犯罪者，應諭知無罪之判決，刑事訴訟法第154
    條第2 項、第301 條第1 項分別定有明文。次按事實之認定
    ，應憑證據，如未能發現相當證據，或證據不足以證明，自
    不能以推測或擬制之方法，以為裁判基礎。又認定犯罪事實
    所憑之證據，雖不以直接證據為限，間接證據亦包括在內；
    然而無論直接或間接證據，其為訴訟上之證明，須於通常一
    般之人不致有所懷疑，而得確信其為真實之程度者，始得據
    為有罪之認定，倘其證明尚未達到此一程度，而有合理之懷
    疑存在時，即無從為有罪之認定（最高法院40年台上字第86
    號、76年台上字第4986號判例意旨參照）。
三、本件公訴人認被告涉有刑法第330 條第1 項之攜帶兇器加重
    強盜罪嫌，無非係以：(一)被告丙○○之供述：於97年4 月17
    日6 時許，有向店員甲○○拿取8 千元現金等語：(二)證人甲
    ○○之證述；(三)證人洪逸倫之證述；(四)監視錄影畫面翻拍照
    片作為所憑主要論據。惟訊據被告堅詞否認有攜帶兇器加重
    強盜罪犯行，並辯稱：伊當日確實有從店員那裡拿到8 千元
    ，但那是伊洗分換來的錢，伊沒有持槍強盜等語。
四、經查：
  (一)被告於97年4 月17日，有前往高雄市左營區○○○路111 巷
    18號「界揚超商」內打玩電動遊戲機，並於同日6 時許離去
    時，由證人甲○○自收銀機內取出8 千元現金交給被告等情
    ，業據被告於警詢及偵審中坦承在卷，核與證人甲○○於本
    院審理時之證述（見院二卷第33至40頁）及證人洪逸倫於97
    年6 月12日偵訊中之證述（見偵卷第6 、7 頁）相符，並有
    監視錄影畫面翻拍照片6 張在卷可佐（見警卷第26至32頁）
    ，是於公訴意旨所載時、地，「界揚超商」店員甲○○有交
    付8 千元現金給被告之事實，已堪以認定。從而，本案主要
    審酌及認定之重點即在於被告是否以持槍脅迫之強盜方式而
    取得上開財物。
  (二)證人甲○○於檢察官偵查中雖證稱：被告叫我到監視器照不
    到的倉庫，並從他口袋拿出1 支手槍給我看，又將槍放回口
    袋，叫我出去之後將收銀機內的錢全部給他，叫我不能有任
    何動作，否則他要出去開槍，我心理害怕就回到櫃台，丙○
    ○也跟著我回櫃台，我就從收銀機拿了8 千元給他，之後被
    告就離開了等語（見偵卷第6 頁）及於本院審理時證稱：被
    告叫我去倉庫，就是攝影機照不到的地方，他把槍拿出來，
    叫我將他剛剛輸掉的錢拿給他，說如果出去之後有什麼動作
    的話，他就要開槍，之後我就去收銀機那裡拿約8 千元給被
    告。因為被告有說過要我將他輸掉的那些錢交給他，我有大
    概算一下，所以知道交給被告約8 千元等語（見院二卷第33
    至40頁）。惟查，被告堅詞否認有持搶及脅迫強盜之情，且
    經本院詳加核對卷內事證，證人甲○○於警詢時就被告如何
    強盜係證稱：歹徒走到「超商櫃台前」，由右手從右口袋取
    出1 把黑色手槍，槍口向下，向我說：把收銀機內現金拿給
    我，不然我就要開槍，當時我非常驚恐，不敢抗拒下就把收
    銀機內現金8 千元交給他，後歹徒就匆匆離去云云，有證人
    甲○○之警詢筆錄1 份附卷可稽（見警卷第10頁），是證人
    甲○○就被告持槍對其脅迫之地點，於距案發時間較近之警
    詢時係證稱在「超商櫃台前」，惟其於偵、審中則證稱係在
    超商內攝影機照不到之「倉庫」，其先後證述已有重大歧異
    。又就本件持槍強盜過程中，被告脅迫要求交付之財物為何
    ，證人甲○○於本院審理時多次陳述及經確認均證稱：叫我
    將他剛剛輸掉的錢拿給他等語（見院二卷第34、35、38 頁
    ），然其於偵查中則結證稱：叫我出去之後將收銀機內的錢
    全部給他等語（見偵卷第6 頁），前後證述內容亦明顯不一
    致，則證人甲○○上揭證述被告有持槍及脅迫強盜之情，是
    否確屬真實，自非無疑。
  (三)證人洪逸倫僅目擊證人甲○○拿錢給被告，但沒有看到被告
    拿槍出來的情形，係待被告離開後，證人洪逸倫再輾轉由證
    人甲○○告知被告有持槍脅迫之事，業經證人甲○○於偵訊
    中結證在卷（見偵卷第6 頁）及觀證人洪逸倫於警詢、偵訊
    中之證述自明，是證人洪逸倫就被告是否持槍脅迫證人甲○
    ○，既未親眼目擊，自尚不足證明被告確有持槍脅迫證人甲
    ○○。另觀卷附監視錄影翻拍照片6 張，亦僅有被告站在超
    商櫃台前及用手指比「八」的手勢，並未攝得被告有任何持
    槍或用手比槍之手勢脅迫證人甲○○之情，有監視錄影翻拍
    照片6 張附卷可憑（見警卷第26至29頁）及經證人甲○○於
    偵訊、本院審理時證述在卷（見偵卷第6 頁、院二卷第39頁
    ），亦不足以證明被告有持槍脅迫證人甲○○之行為。
  (四)至證人李威明於偵訊中雖證稱：被告曾拿1 支槍威脅我，97
    年4 月23日我向李昭文借車，在車上有發現該支槍放在駕駛
    座的車把處，我拿起來看才知道是道具槍，槍管沒有打通，
    我就把他丟掉了，槍枝約手掌大而已云云（見偵卷第47頁）
    。惟查，證人李威明既曾毆打被告（見偵卷第47頁），顯見
    其與被告有恩怨糾紛，且上開道具槍已遭證人李威明丟棄，
    則其上揭證述是否屬實，亦已難以查證，況其若果曾遭被告
    持上開道具槍威脅，理當將上開道具槍即證物送交警局或予
    以拍照等方式加以存證，然其卻將上開屬他人所有之道具槍
    任意丟棄，亦與常情相悖，本院自難採信。又證人甲○○就
    被告當日在界揚超商所持手槍之材質、大小，於本院審理時
    無法明確描述，並證稱：那時候光線不太好，我看不太出來
    ，就是一般的手槍等語（見院二卷第39頁），與證人李威明
    上開證述道具槍之大小僅手掌大而已，亦難認係屬同一手槍
    ，復經本院遍閱全卷資料，亦未自被告處查獲及扣得證人甲
    ○○所證述之手槍，是自不足以佐證證人甲○○上揭證述為
    真實。
  (五)此外，被告於案發當日確有贏8,000 元積分，並要求證人甲
    ○○洗分之事實，業據證人甲○○於偵訊中證述在卷（見偵
    卷第21頁），核與被告上開所辯之情不悖。另衡諸常情及經
    驗法則，被告若欲強盜財物，何以未將收銀機內全部錢財或
    店內其他財物均予強盜搜刮，而恰僅由店員交付8 千元？至
    證人甲○○就被告於案發當日所贏8 千元積分，於97年7 月
    24日偵查中雖結證稱：已將被告所贏的8 千元積分給他，之
    後他又玩，又輸光了，他才恐嚇叫我拿8 千元給他云云（見
    偵卷第21頁）及於97年8 月14日偵查中證稱：當天被告來打
    電動玩具，第1 次洗分，他以積分有換現金8 千元，再換代
    幣繼續打，後來代幣輸光了，他才搶的云云。然觀證人甲○
    ○於本院審理時之證述，其卻證稱：被告洗分約2 、3 次，
    約2000、3000元，後來被告以那些錢換代幣云云（見院二卷
    第34頁），是證人甲○○上開偵訊中之證述內容，亦與本院
    審理時之證述矛盾不符，本院自難採信。
  (六)綜上所述，公訴人所憑之主要證據即證人甲○○之證述，有
    上揭所述先後矛盾不一致及悖於常情等瑕疵，尚不足據此認
    定被告確有公訴意旨所指攜帶兇器加重強盜犯行，至公訴人
    所舉其他證據如證人洪逸倫之證述及監視錄影翻拍照片等，
    均不足以證明被告有持槍脅迫證人甲○○之行為，已詳如前
    述。而被告上開所辯，核與被告於案發當日確有贏8 千元積
    分，並要求證人甲○○洗分及證人甲○○亦恰僅給付被告8
    千元之事實，尚屬不悖，自非不足採信。此外，復查無其他
    事證足認被告確有公訴意旨所指上開犯行，是公訴人所舉之
    證據，其為訴訟上之證明，既未達到通常一般之人均不致有
    所懷疑，而得確信被告有公訴意旨所指攜帶兇器強盜犯行之
    真實程度，揆諸前揭說明，被告犯罪尚屬不能證明，自應為
    被告無罪之諭知。據上論斷，應依刑事訴訟法第301 條第1
    項，判決如主文。
本案經檢察官乙○○到庭執行職務。
中    華    民    國    98    年    2     月    19    日
                  刑事第十八庭審判長法  官  廖建瑜
                                    法  官  陳盈吉
                                    法  官  林永村
以上正本證明與原本無異。
如不服本判決，應於判決送達後10日內，向本院提出上訴狀。
中    華    民    國    98    年    2     月    19    日
                                    書記官  王珮樺


司法院資訊處製作；財團法人民間司法改革基金會備份。
